【裁判字號】    94,簡上,213
【裁判日期】    950307
【裁判案由】    分配表異議之訴
【裁判全文】
臺灣桃園地方法院民事判決
上  訴  人  三莊金屬有限公司
法定代理人  甲○○
訴訟代理人  乙○○
被 上訴 人  丙○○
上列當事人間分配表異議之訴事件，上訴人對於民國94年8月18
日本院中壢簡易庭94年度壢簡字第560號第一審判決提起上訴，
本院於民國95年2月21日言詞辯論終結，判決如下：
    主  文
上訴駁回。
第二審訴訟費用由上訴人負擔。
    事實及理由
一、上訴人起訴主張：
  (一)本院88年度執字第15616 號強制執行事件（下稱系爭強制執
    行事件）所查封之C.S.M.油壓機及4 呎剪床各1 台（下稱系
    爭2 機具），被上訴人雖主張係其所購買，然其既與訴外人
    木聯鋼鐵有限公司（下稱木聯公司）之代表人羅雲堂，於民
    國83年1 月9 日簽立共同合夥經營協議書，約定以其所有系
    爭機具為出資額共同經營該事業，則系爭機具應係木聯公司
    所有之機械設備。又於木聯公司之財產不足清償合夥債務時
    ，被上訴人自應對不足之額連帶負其責任；另合夥人於合夥
    清算前，不得請求合夥財產之分析，對於合夥負有債務者，
    不得以其對於任何合夥人之債權與以其所負之債務抵銷，本
    件被上訴人與羅雲堂於合夥清算前，卻於83年6 月29日簽立
    補充協議書，請求合夥財產之分析，與法相悖。又被上訴人
    乃系爭強制執行事件當事人以外之第三人，焉能提起第三人
    異議之訴（本院92年度簡上字第10號），其主張系爭2 機具
    係其所有，拍賣價金歸其所有，於法無據。故系爭強制執行
    事件所製作之分配表，就執行拍賣木聯公司所有機械設備而
    列入分配表之所得金額新臺幣（下同）464,760 元，實不應
    剔除拍賣系爭2 機具所得價金382,431 元，而僅以82,329元
    作為債權分配額，實際之債權分配額應係464,760 元，故上
    訴人於分配表第1 、3 項所得受分配之金額亦非僅有74,065
    元，而應係464,760 元，至於被上訴人主張系爭機具係其與
    木聯公司終止合夥關係而出租於木聯公司，木聯公司並簽發
    支票以支付租金，然上開支票實係被上訴人與木聯公司事後
    通謀虛偽而製造之假債權，被上訴人並不具備參與分配之資
    格，故分配表第2 、4 項所得受分配額8,264 元並不正確，
    被上訴人應無分配額等語。
  (二)強制執行法第39條第1 項規定：債權人或債務人對於分配表
    所載各債權人之債權或分配金額有不同意者，應於分配期日
    1 日前，向執行法院提出書狀，聲明異議。前開法條所稱分
    配期日「1 日前」乃係指「當日之前」，本件上訴人於94年
    5 月5 日具狀向執行法院聲明異議，並以限時掛號函件郵寄
    於94年5 月6 日分配期日當日送達執行法院亦應屬合法，況
    被上訴人並未對其異議提出任何意見，則執行法院應依上訴
    人之意見分配。惟原審判決逕認上訴人係於94年6 月9 日始
    具狀聲明異議，認事用法顯有違誤。
  (三)並聲明：
    1.原判決廢棄。
    2.本院88年度執字第15616 號給付貨款強制執行事件，就分
      配表執行清償所得金額82,329元，應改為464,760 元。
    3.分配表第1 、3 項上訴人之分配額74,065元，應改為464,
      760 元
    4.分配表第2 、4 項被上訴人之分配額8,264 元，應減為0
      元。
二、被上訴人則以：本院前於92年度簡上字第10號民事確定判決
    中，已判認系爭2 機具係屬伊所有，故系爭機具拍賣所得之
    價金382,431 元即應歸伊所有。上訴人如欲聲明異議應於分
    配期日前1 日（即94年5 月5 日前）提出，始合法。又伊並
    未收到本院民事執行處關於上訴人有對分配表聲明異議之通
    知，自無從對上訴人之異議為反對之陳述。故上訴人原告提
    出本件分配表異議之訴並不合法等語，資為抗辯。並聲明：
    駁回上訴。
三、本院判斷：
  (一)按債權人或債務人對於分配表所載各債權人之債權或分配金
    額有不同意者，應於分配期日1日前，向執行法院提出書狀
    ，聲明異議；執行法院對於前條之異議認為正當，而到場之
    債務人及有利害關係之他債權人不為反對之陳述或同意者，
    應即更正分配表而為分配；異議未終結者，為異議之債權人
    或債務人得向執行法院對為反對陳述之債權人或債務人提起
    分配表異議之訴，強制執行法第39條第1 項、第40條第1 項
    、第41條第1 項前段分別定有明文。又強制執行法第39條第
    1 項所謂「應於分配期日1 日前，向執行法院提出書狀聲明
    異議」者，既已明文規定聲明異議之程序須「於分配期日1
    日前」「提出書狀」，而考其85年10月9 日修正公布之立法
    理由謂：「現行法關於分配表之異議，規定『於分配期日前
    』為之，文義欠明，致實務上常有於實行分配前1 分鐘尚為
    異議之情事，不惟拖延分配程序，使他債權人之債權難獲及
    時實現，且其以書狀為異議，法院收文單位，經收文、分文
    、登簿、送件等作業程序，到達承辦法官、書記官時，分配
    期日早已終結，執行法院不知其異議而按原定分配表分配完
    畢，難於補救，滋生困擾，爰修正為應於分配期日1 日前為
    之，以免窒礙」，足見此程序上應遵守之期限，係經刻意修
    正，自屬強制規定，否則若仍解釋為任意之訓示規定，毋庸
    遵守期限，即無修法明文規定之必要。故遵守「分配期日1
    日前」之法定期間，乃為對於分配表聲明異議之合法要件。
    。又強制執行法第41條第1 項前段所謂「異議未終結者」，
    乃指債務人或債權人依同法第39條向執行法院聲明異議表示
    對於分配表不同意，執行法院認為其異議合法，而債務人或
    有利害關係之他債權人卻為反對之陳述，致不能完全依照原
    分配表實施分配之情形而言，故如聲明異議遲誤前開規定期
    日而不合法，即難認符合強制執行法第41條第1 項所定「異
    議未終結」之要件，自不得提起分配表異議之訴。
  (二)經查，本件系爭強制執行事件本院民事執行處定於94年5 月
    6 日下午3時為分配期日，並製作分配表通知各債權人、債
    務人乙節，業據本院依職權調閱系爭強制執行卷核閱無訛。
    上訴人雖主張其係於94年5 月5 日具狀向執行法院聲明異議
    ，並以限時掛號函件郵寄，而於94年5 月6 日分配期日當日
    送達本院等語。惟按所謂為訴訟行為者，係指在法院為之，
    當事人在家中或在他處所所為之準備行為，當然不能認為已
    為訴訟行為，其何時付託郵局代遞書狀，自可不問（最高法
    院50年臺抗字第311 號判例參照）。本件上訴人之聲明異議
    狀經查係於94年5 月6 日送達本院，此業據本院函中華郵政
    股份有限公司桃園郵局查明無訛，且有該郵局所附本院簽收
    清單影本在卷可憑，原審判決理由記載上訴人於94年6 月9
    日始具狀對分配表聲明異議（見原判決第3 頁第2 行），固
    有誤載，惟上訴人之聲明異議書狀遲至「94年5 月6 日」分
    配期日「當日」始送達本院，顯不符合強制執行法第39條第
    1 項「應於分配期日『1 日前』，向執行法院提出書狀」之
    強制規定，其提起本件訴訟自難認合法。
  (三)上訴人雖主張強制執行法第39條第1 項所稱分配期日「1 日
    前」乃係指「當日之前」云云，惟揆諸前述該法條修正之立
    法理由已謂：實務上常有於「實行分配前1 分鐘」尚為異議
    之情事，不惟拖延分配程序，使他債權人之債權難獲及時實
    現等語，苟採「分配期日1 日前」乃係指「當日之前」，即
    分配期日當日送達亦屬合法之主張，顯與前開修法意旨扞格
    ，且仍無法避免上開修正立法理由所欲避免之流弊，故上訴
    人之主張，自無足採。
四、綜上，本件上訴人遲誤對分配表聲明異議之法定期日，於法
    不合，即難認符合強制執行法第41條第1 項所定「異議未終
    結」之要件，自不得提起分配表異議之訴。原審判決駁回上
    訴人之訴，於法並無不合。上訴意旨指摘原判決不當，求予
    廢棄改判，為無理由，應予駁回其上訴。
五、據上論結，本件上訴為無理由，依民事訴訟法第436 條之1
    第3 項、第449 條第1 項、第78條，判決如主文。
中    華    民    國    95    年    3     月    7     日
                  民事第一庭審判長法  官  郭琇玲
                                  法  官  陳婉玉
                                  法  官  林曉芳
上列正本證明與原本無異
不得上訴
中    華    民    國    95    年    3     月    7     日
                                  書記官  葉菽芬


司法院資訊處製作；財團法人民間司法改革基金會備份。
